臺灣嘉義地方法院民事判決　　　　　　　96年度重訴字第50號
原　　　告　乙○○
　　　　　　丙○○
共　　　同
訴訟代理人　方文賢律師
被　　　告　台灣金聯資產管理股份有限公司
法定代理人　戊○○
訴訟代理人　己○○
上列當事人間請求確認使用借貸關係存在事件，本院於民國96年
9月14日言詞辯論終結，判決如下：
  主  文
原告之訴駁回。
訴訟費用由原告負擔。
  事實及理由
一、被告之法定代理人於訴訟中變更為戊○○，茲據其具狀聲明
    承受訴訟，有民事陳報狀、公司變更登記表各1份在卷可稽
    ，核無不合，應予准許。
二、原告主張：坐落嘉義縣布袋鎮○○段1052號、1363號土地（
    下分別稱系爭1052號、1363號土地）原係訴外人周張究所有
    ，嗣於民國86年間，贈與訴外人甲○○，甲○○再移轉登記
    予訴外人崇億水產股份有限公司（下稱崇億公司），周張究
    為原告之母，甲○○為原告乙○○之子，崇億公司之負責人
    丁○○○為原告乙○○之妻，系爭1052號、1363號土地登記
    於周張究名下時，即借予原告使用，經營魚塭，嗣所有權人
    變更，原告亦均迭與當時之所有權人合意繼續借用，土地使
    用之狀態並無變異，惟被告聲請執行系爭1052號、1363號土
    地，現由本院以95年度執字第15070號執行事件（下稱系爭
    15070號執行事件）受理，被告否認原告基於使用借貸關係
    為合法使用人，爰提起本訴。聲明：確認原告與訴外人崇億
    公司間，就系爭1052號、1363號土地有使用借貸關係存在。
三、被告則以：否認原告就系爭1052號、1363號土地有使用借貸
    關係存在，崇億公司於89年8月5日出具切結書（下稱系爭切
    結書），切結系爭1052號、1363號土地確無任何租賃、使用
    借貸關係存在，且原告於系爭15070號執行事件提出之陳報
    狀記載崇億公司於80年1月6日起，無償提供土地予原告使用
    ，然崇億公司於88年1月25日取得系爭土地，在此之前自無
    可能提供土地予原告使用，且原告嗣改稱與崇億公司間之使
    用借貸關係成立於88年6月1日，顯然不實，僅係為妨礙拍賣
    程序之進行等語置辯。聲明：原告之訴駁回。
四、按確認法律關係之訴，非原告有即受確認判決之法律上利益
    者，不得提起之，民事訴訟法第247條第1項前段定有明文。
    所謂即受確認判決之法律上利益，係指法律關係之存否不明
    確，原告主觀上認其在法律上之地位有不安之狀態存在，且
    此種不安之狀態，能以確認判決將之除去者而言（最高法院
    52年臺上字第1240號判例要旨參照）。本件原告主張其與崇
    億公司間，就系爭1052號、1363號土地成立使用借貸關係乙
    節，為被告所否認，故兩造間對上開使用借貸關係是否存在
    ，已不明確，又被告聲請執行系爭1052號、1363號土地，現
    由本院以系爭15070號執行事件受理等情，亦經調取系爭150
    70號執行事件卷證核閱無訛，足以影響原告之權利，故原告
    在法律上之地位有不安之狀態存在，而此種不安之狀態得以
    確認判決將之除去，原告有即受確認判決之法律上利益，其
    提起本件確認之訴，自無不合，先予敘明。
五、原告主張系爭1052號、1363號土地係崇億公司所有之事實，
    為被告所不爭執，堪信屬實，惟被告否認原告就系爭1052號
    、1363號土地有使用借貸關係，是本件爭點為：原告與崇億
    公司間，就系爭1052號、1363號土地有無使用借貸關係存在
    ？茲論述如下：
（一）按稱使用借貸者，謂當事人一方以物交付他方，而約定他
      方於無償使用後返還其物之契約，民法第464條定有明文
      。次按當事人主張有利於己之事實者，就其事實有舉證之
      責任，民事訴訟法第277條本文亦定有明文。又民事訴訟
      如係由原告主張權利者，應先由原告負舉證之責（最高法
      院17年上字第917號判例要旨參照）。本件原告主張其與
      崇億公司間，就系爭1052號、1363號土地成立使用借貸關
      係之事實，既為被告所否認，自應由原告就此有利於己之
      事實負舉證責任，並據原告聲請傳訊證人甲○○、丁○○○為證。
（二）經查，本院受理系爭15070號執行事件，原告於95年11月7
      日具狀向執行法院陳明：崇億公司自80年6月1日起，無償
      提供系爭1052號、1363號土地予原告使用等語，業據本院
      調取系爭15070號執行事件卷宗核閱無訛，然原告於本院
      則主張：崇億公司係自88年3月1日起，提供土地予原告使
      用等語（見本院96年8月10日言詞辯論筆錄），是原告前
      後主張，相互齟齬，已難遽信。
（三）次查，崇億公司前以系爭1052號、1363號土地為抵押物，
      設定抵押權予訴外人臺灣土地銀行，並於89年8月5日簽立
      系爭切結書，其中第壹點記載：所提供之抵押物於辦妥抵
      押權登記前，確無任何租賃、使用質借關係存在，亦無被
      第三人占有等情事，此有被告提出且原告不爭執其形式真
      正之系爭切結書1紙在卷可稽，又崇億公司都是原告乙○○在處理，系爭切結書係原告乙○○要崇億公司之負責人
      丁○○○簽立乙節，亦據證人丁○○○到庭證述明確（見
      本院96年8月10日言詞辯論筆錄），是崇億公司於89年8月
      5 日出具之系爭切結書既載明系爭1052號、1363號土地並
      無使用借貸關係存在，甚且係原告乙○○要證人丁○○○
      簽立爭切結書，核與本件原告主張其與崇億公司，於88年
      3月1日起，就系爭1052號、1363號土地成立使用借貸關係
      乙節，顯然相互歧異，是原告主張成立使用借貸關係乙節
      ，自難採信。至原告雖主張系爭切結書同意切結內容不明
      確等語（見本院96年6月20日言詞辯論筆錄），又觀諸系
      爭切結書除前揭第壹點約定外，固另有第貳點「未保存登
      記建物合併提供擔保切結」、第點「委託代償前順位貸
      款切結」、第肆點「房貸撥款委託切結」之內容，然本件
      崇億公司出具系爭切結書，並無前揭第貳點、第點、第
      肆點之適用情形，此為兩造所不爭執（見本院96年8月10
      日言詞辯論筆錄），足見系爭切結書第壹點之內容，確實
      係崇億公司出具系爭切結書之切結內容甚明，原告前開主
      張，顯不足採。
（四）至證人甲○○雖到庭證稱：自70幾年起，系爭1052號、13
      63號土地就是原告在使用，土地最初登記為伊奶奶周張究
      所有，當時原告就開始使用土地，後來伊奶奶將土地登記
      給伊，要伊繼續讓原告使用，伊仍然繼續讓原告使用，崇
      億公司的登記負責人丁○○○是伊母親，移轉登記後，土
      地還是由原告使用等語；另證人丁○○○固到庭證稱：伊
      婆婆周張究於40年前購買土地，最初伊婆婆夫妻使用，伊
      公公過逝前，就由原告使用系爭1052號、1363號土地，至
      今繼續由原告使用等語。然證人甲○○、丁○○○證述原
      告使用系爭1052號、1363號土地之情節，核與前揭所述崇
      億公司於89年8月5日出具之系爭切結書第壹點載明：系爭
      1052號、1363號土地確無任何使用質借關係存在，亦無被
      第三人占有等情事，顯有不符，故證人所證，已堪置疑，
      再參酌證人甲○○為原告乙○○之子，證人丁○○○則為
      原告乙○○之妻，均為至親關係，且證人丁○○○為崇億
      公司之負責人，又系爭1052號、1363號土地為崇億公司所
      有，現為系爭15070號執行事件之執行標的物，而衡諸常
      理，其上有使用借貸關係存在，致有拍定不點交之可能者
      ，將會影響應買人之意願，故丁○○○就系爭1052號、13
      63號土地上有無使用借貸關係存在，亦有相當之利害關係
      ，客觀上已難期為公正之陳述，自難單憑證人甲○○、丁○○○之證述，遽為有利原告之認定。
（五）此外，原告復未提出其他證據證明其與崇億公司間，就系
      爭1052號、1363號土地有使用借貸關係存在，則原告主張
      此部分事實，尚難採信。
六、綜上所述，原告既無法證明使用借貸關係之事實存在，則其
    訴請確認其與崇億公司間，就系爭1052號、1363號土地有使
    用借貸關係存在，即屬無據，應予駁回。
七、本件事證已臻明確，兩造其餘之攻擊、防禦方法，經本院審
    酌後，認均不足以影響本判決之結果，爰不一一論述，附此
    敘明。
八、據上論結，本件原告之訴為無理由，依民事訴訟法第78條、
    第85條第1項前段，判決如主文。
中　　華　　民　　國　　96　　年　　 9　　月　　28　　日
                  民事第二庭  法  官　蘇雅慧
正本係照原本作成。
如不服本判決，應於送達後20日內，向本院提出上訴狀並表明上
訴理由，如於本判決送達前提起上訴者，應於判決送達後10日內
補提上訴理由書（須附繕本）。
中　　華　　民　　國　　96　　年　　 9　　月　　28　　日
                              書記官　劉昀匊
